臺灣桃園地方法院刑事判決
111年度審金訴字第256號
公  訴  人  臺灣桃園地方檢察署檢察官
被      告  邱肇忠


上列被告因違反洗錢防制法等案件，經檢察官提起公訴（110年
度軍偵字第191號），被告於本院準備程序中，就被訴事實為有
罪之陳述，經本院告知簡式審判程序意旨，並聽取當事人之意見
後，本院合議庭裁定由受命法官獨任依簡式審判程序審理，判決
如下：
    主  文
乙○○幫助犯洗錢防制法第十四條第一項之洗錢罪，處有期徒刑壹
月，併科罰金新臺幣貳萬元，罰金如易服勞役，以新臺幣壹仟元
折算壹日。
    事實及理由
一、犯罪事實：
　　乙○○明知金融機構存款帳戶為個人信用之表徵，任何人均可
    自行申請開立金融帳戶而無特別之窒礙，而可預見真實姓名
    年籍均不詳之某友人（下稱「不詳友人」）欲投資線上遊藝
    代幣，不自行向金融機構申辦存款帳戶，卻以向其要求提供
    金融帳戶使用，該金融機構存款帳戶極可能供不法詐騙份子
    用以充作詐欺犯罪被害人匯款之指定帳戶，並於不法詐騙份
    子提款或轉帳後，遮斷資金流動軌跡，使檢警難以追緝，而
    有掩飾、隱匿詐欺犯罪所得之本質及去向之虞，竟不違背其
    本意，基於幫助他人詐欺取財及幫助掩飾、隱匿詐欺取財犯
    罪所得本質及去向之洗錢不確定故意，於民國109年6月21日
    中午某時，在桃園市○○區○○路0段0000巷00○0號之呂金燕租
    屋處，以新臺幣（下同）1萬元向呂金燕（其所涉幫助洗錢
    案件，業經本院以110年度審金簡字第43號判決判處有期徒
    刑2月，併科罰金新臺幣3,000元確定）收購其所申辦之第一
    商業銀行股份有限公司（下稱「第一銀行」）帳號00000000
    000號之（下稱「呂金燕一銀帳戶」）存摺、提款卡、密碼
    單及網路銀行帳號密碼，俟乙○○取得上開「呂金燕一銀帳戶
    」之資料後，於不詳時間，在桃園市桃園區某地點，交予前
    揭「不詳友人」。俟輾轉取得上開帳戶之某詐欺集團成員間
    （無證據顯示乙○○知悉或可得而知該詐欺集團成員達3人以
    上或其中含有少年成員，下稱「本案詐欺集團」），共同意
    圖為自己不法之所有，基於詐欺取財及掩飾、隱匿詐欺取財
    犯罪所得本質及去向之洗錢等犯意聯絡，由「本案詐欺集團
    」機房成員於109年6月22日某時，在社群平台FACEBOOK（下
    稱臉書）「line群單身男女交友聯誼會」偽以暱稱「賴清默
    」（下稱「賴清默」）之女子結識丙○○，「賴清默」並向丙
    ○○誆稱係從事代購工作，且推薦丙○○加入通訊軟體Line帳號
    「天貓國際客服」並註冊，惟開始從事代購工作之前，需代
    墊商品錢等語，致丙○○陷於錯誤，於109年7月23日下午1時4
    6分許，以網路銀行轉帳之方式轉帳3萬4,000元至「呂金燕
    一銀帳戶」後，「本案詐欺集團」車手成員旋將匯入之款項
    轉帳一空，而掩飾、隱匿上揭詐欺取財犯罪所得之本質及去
    向。嗣丙○○驚覺受騙而報警處理，始為警循線查獲上情。
二、證據名稱：
　㈠被告乙○○分別於警詢、本院準備程序及審理中之自白。
　㈡證人即告訴人丙○○於警詢時之陳述、證人呂金燕於警詢時之
    陳述。
　㈢呂金燕第一銀行帳戶交易明細、告訴人丙○○報案資料（內政
    部警政署反詐騙諮詢專線紀錄表、新北市政府警察局三重分
    局永福派出所金融機構聯防機制通報單）、網路銀行交易明
    細截圖、告訴人丙○○與詐欺集團之LINE對話紀錄。
三、論罪科刑：
　㈠按刑法上之幫助犯係對於犯罪與正犯有共同之認識，而以幫
    助之意思，於正犯實行犯罪之前或犯罪之際，為犯罪構成要
    件以外之行為，而予以助力，使之易於實行或完成犯罪行為
    之謂。所謂以幫助之意思而參與者，指其參與之原因，僅在
    助成正犯犯罪之實現者而言，又所謂參與犯罪構成要件以外
    之行為者，指其所參與者非直接構成某種犯罪事實之內容，
    而僅係助成其犯罪事實實現之行為者（最高法院88年度台上
    字第1270號、97年度台上字第1911號判決意旨參照）。次按
    金融帳戶乃個人理財工具，依我國現狀，申設金融帳戶並無
    任何特殊限制，且可於不同之金融機構申請多數帳戶使用，
    是依一般人之社會通念，若見他人不以自己名義申請帳戶，
    反而收購或借用別人之金融帳戶以供使用，並要求提供提款
    卡及告知密碼，則提供金融帳戶者主觀上如認識該帳戶可能
    作為對方收受、提領特定犯罪所得使用，對方提領後會產生
    遮斷金流以逃避國家追訴、處罰之效果，仍基於幫助之犯意
    ，而提供該帳戶之提款卡及密碼，以利洗錢實行，仍可成立
    一般洗錢罪之幫助犯（最高法院108年台上大字第3101號裁
    定意旨參照）。經查，被告將「呂金燕一銀帳戶」之存摺、
    提款卡、密碼單及網路銀行帳號密碼一併交予「不詳友人」
    ，俟輾轉取得上開金融機構存款帳戶資料之「本案詐欺集團
    」機房成員再對告訴人施以詐術，令告訴人陷於錯誤，而依
    指示匯款至「呂金燕一銀帳戶」，續由「本案詐欺集團」機
    房成員以轉帳之方式，而將匯入之款項轉出，以此方式製造
    金流斷點，而掩飾、隱匿上開詐欺取財犯罪所得之本質及去
    向，是被告交付金融機構存款帳戶資料所為，係對他人遂行
    詐欺取財及洗錢之犯行資以助力而實施犯罪構成要件以外之
    行為，且在無積極證據證明被告係以正犯之犯意參與犯罪行
    為之情形下，揆諸前開判決意旨，應認被告所為僅應成立幫
    助犯，而非論以正犯。
  ㈡次按幫助犯係從屬於正犯而成立，並無獨立性，故幫助犯須
    對正犯之犯罪事實，具有共同認識而加以助力，始能成立，
    其所應負責任，亦以與正犯有同一認識之事實為限，若正犯
    所犯之事實，超過其共同認識之範圍時，則幫助者事前既不
    知情，自不負責（最高法院75年度台上字第1509號判決意旨
    參照）。茲查，被告雖可預見交付上開金融機構存款帳戶資
    料，足以幫助詐欺集團施以詐術後取得贓款，主觀上有幫助
    詐欺之不確定故意，惟尚不能據此即認被告亦已知悉「本案
    詐欺集團」成員之人數有3人以上而詐欺取財，復無證據證
    明被告對於該詐欺集團之詐騙手法及分工均有所認識及知悉
    ，依「所犯重於所知，從其所知」之法理，此部分尚無從遽
    以論斷被告成立幫助三人以上共同犯詐欺取財罪嫌。
  ㈢核被告所為，係犯刑法第30條第1項前段、第339條第1項之幫
    助犯詐欺取財罪，及刑法第30條第1項前段，洗錢防制法第1
    4條第1項之幫助犯一般洗錢罪。
  ㈣被告以上開一提供「呂金燕一銀帳戶」之存摺、提款卡、密
    碼單及網路銀行帳號密碼之行為，同時犯幫助詐欺取財及幫
    助一般洗錢2罪，為異種想像競合犯，應依刑法第55條規定
    ，從一重依幫助犯一般洗錢罪處斷。
　㈤被告幫助他人遂行一般洗錢之犯行，為幫助犯，爰依刑法第3
    0條第2項之規定，按正犯之刑減輕之。
　㈥又被告於檢察官訊問及本院準備程序時，均坦承將「呂金燕
    一銀帳戶」之存摺、提款卡、密碼單及網路銀行帳號密碼一
    併交予「不詳友人」，而自白其上開幫助犯一般洗錢罪之犯
    行，爰依洗錢防制法第16條第2項之規定，遞減輕其刑。　
　㈦爰審酌被告可預見將金融機構存款帳戶存摺、提款卡、密碼
    單、網路銀行帳號密碼提供他人，該存款帳戶恐遭詐欺成員
    充作詐騙他人財物後，用以匯款之人頭帳戶，而幫助掩飾、
    隱匿詐欺犯罪所得之本質及去向，竟仍未經詳細查證，任意
    向他人收購之金融機構存款帳戶存摺、提款卡、密碼單及網
    路銀行帳號密碼再交付予他人，而供他人使用，助長詐騙財
    產犯罪之風氣，造成無辜民眾受騙而受有金錢損失，又使贓
    款追回困難，實為當今社會詐財事件發生之根源，並擾亂金
    融交易往來秩序及影響社會正常交易安全甚鉅，且因被告提
    供他人之個人金融機構帳戶資料，致使執法人員難以追查正
    犯之真實身分，所為誠屬不當，被告雖坦承犯行，然未能賠
    償告訴人之損失，得到告訴人之原諒，兼衡以被告之生活、
    經濟狀況、素行、年紀及智識程度等一切情狀，量處如主文
    所示之刑，並諭知罰金易服勞役之折算標準，以示懲儆。　
四、沒收：
　㈠被告於本院準備程序中供稱其提供上開「呂金燕一銀帳戶」
    之存摺、提款卡、密碼單及網路銀行帳號密碼，並未獲得報
    酬等語明確（見本院卷第53頁），本院亦查無積極具體證據
    足認被告因交付上開金融帳戶資料而獲有金錢或其他利益等
    犯罪所得，自不生犯罪所得應予沒收之問題。
  ㈡至洗錢防制法第18條第1項前段固規定「犯第14條之罪，其所
    移轉、變更、掩飾、隱匿、收受、取得、持有、使用之財物
    或財產上利益，沒收之」，惟被告非實際上提款之人，無掩
    飾隱匿詐欺贓款之犯行，非洗錢防制法第14條第1項之正犯
    ，自無上開條文適用，附此敘明。　　
五、應依刑事訴訟法第273條之1第1項、第299條第1項前段、第3
    10條之2、第454條第1項，洗錢防制法第14條第1項、第16條
    第2項，刑法第11條前段、第30條第1項前段、第2項、第339
     條第1項、第55條、第42條第3項前段，刑法施行法第1 條
    之1第1 項，判決如主文。
六、如不服本判決應於收受判決後20日內向本院提出上訴書狀，
    並應敘述具體理由。其未敘述上訴理由者，應於上訴期間屆
    滿後20日內向本院補提理由書（均須按他造當事人之人數附
    繕本）「切勿逕送上級法院」。
本案由檢察官甲○○提起公訴，經檢察官李孟亭到庭執行職務。
中　　華　　民　　國　　111 　年　　8 　　月　　12　　日
                  刑事審查庭  法　官　李雅雯
以上正本證明與原本無異。
如不服本判決應於收受判決後20日內向本院提出上訴書狀，並應
敘述具體理由。其未敘述上訴理由者，應於上訴期間屆滿後20日
內向本院補提理由書（均須按他造當事人之人數附繕本）「切勿
逕送上級法院」。
　　　　　　　　　　　　　　　書記官　沈詩婷  
中　　華　　民　　國　　111 　年　　8 　　月　　15　　日
附錄本案論罪科刑法條： 
中華民國刑法第30條：
幫助他人實行犯罪行為者，為幫助犯。雖他人不知幫助之情者，
亦同。
幫助犯之處罰，得按正犯之刑減輕之。
中華民國刑法第339條（普通詐欺罪）
意圖為自己或第三人不法之所有，以詐術使人將本人或第三人之
物交付者，處5年以下有期徒刑、拘役或科或併科50萬元以下罰
金。
以前項方法得財產上不法之利益或使第三人得之者，亦同。
前二項之未遂犯罰之。
洗錢防制法第14條
有第二條各款所列洗錢行為者，處7年以下有期徒刑，併科新臺
幣5百萬元以下罰金。
前項之未遂犯罰之。
前二項情形，不得科以超過其特定犯罪所定最重本刑之刑。